【裁判字號】    97,簡,277
【裁判日期】    980223
【裁判案由】    就業服務法
【裁判全文】
高雄高等行政法院簡易判決
                                       97年度簡字第277號
原      告  鴻寶人力仲介有限公司
代  表  人  甲○○
被      告  高雄市政府
代  表  人  乙○  市長
訴訟代理人  丙○○
            丁○○
上列當事人間就業服務法事件，原告不服行政院勞工委員會中華
民國97年11月6日勞訴字第0970018208號訴願決定，提起行政訴
訟，本院判決如下：
    主  文
原告之訴駁回。
訴訟費用由原告負擔。
    事實及理由
一、事實概要︰
    緣原告之從業人員王陳相娥媒介印尼籍外勞NURESIH女士（
    護照號碼：AD597983，以下簡稱Ｎ女）非法為訴外人石淑靜
    於高雄市○○區○○街21之26號3樓住所從事打掃、煮飯及
    照顧小孩等家庭幫傭工作，案經高雄市政府警察局鼓山分局
    （以下簡稱鼓山分局）派員會同被告所屬勞工局人員於民國
    93年4月26日15時許在上址查獲，經被告審查屬實，乃依行
    為時就業服務法第45條及第64條第1項、第4項（現修正為第
    3項）之規定，裁處原告新臺幣（下同）10萬元罰鍰，原告
    不服，提起訴願，經遭決定駁回，遂提起本件行政訴訟。
二、本件原告主張︰（一）原告為合法登記註冊在案之人力仲介
    公司，於90年10月11日經行政院勞工委員會（以下簡稱勞委
    會）核准引進外勞Ｎ女，在原雇主楊麗芳（居屏東縣潮州鎮
    ○○里○○路57號）擔任家庭看護工。惟因受看護人病情好
    轉，已不需Ｎ女照料，原告依法協助Ｎ女辦理轉換雇主，待
    轉換期間由王陳相娥管理安置Ｎ女。Ｎ女在待轉換期間情緒
    浮動因而逃逸，本件事由於93年發生，期間未接獲相關機關
    單位之訊息，原告對於案由一無所悉，至今人事全非，舉證
    困難，被告如此之裁處，如何令人信服。（二）被告及鼓山
    分局業於93年5月17日查獲移送本案交由處理，案經5年方由
    被告於97年5月5日裁處科罰，已逾越裁決權之時效，應屬無
    效文書，依行政院頒訂公務文書處理規範守則，已構成非法
    行為，且此種嚴重違背行政機關處理時間規範，更影響人民
    信賴等語。並聲明求為判決撤銷訴願決定及原處分。
三、被告則以︰按就業服務法第45條規定：「任何人不得媒介外
    國人非法為他人工作。」查原告於未接獲勞委會核准接續聘
    僱許可，即將外勞Ｎ女交付訴外人石淑靜，並於石淑靜住所
    有勞務提供之情事，此稽之石淑靜之調查筆錄內容略以：「
    （問：外勞NURESIH為何會在妳的住所工作？）答：該外勞
    是93年4月20日下午由陳相娥小姐帶來我的住所。」「（問
    ：據資料顯示，NURESIH的雇主為楊麗芳女士，工作地址在
    屏東縣潮州鎮○○路57號，這點妳如何解釋？）答：因為陳
    相娥告訴我，她的雇主楊小姐已不需要再聘僱她，陳相娥主
    動告訴我，她可以將該外勞轉過來讓我承接照顧我父親石能
    得，．．．承接外勞的許可函要1個月左右才下來，所以陳
    小姐才把外勞NURESIH先帶過來適應。」「（問：據外勞NUR
    ESIH供述，她在妳家工作期間負責照顧兩名小孩及從事家庭
    幫傭等工作，是否事實？檢查人員於現場並未發現病人，這
    點妳如何解釋？）答：這段期間她只是試用期，等到許可函
    下來，我就會讓她去照顧我父親。我父親這段時間住在我姊
    姊家（屏東市○○路345號）。」再查Ｎ女之調查筆錄內容
    略以：「（問：警方及勞工局人員於93年4月26日15時50分
    於本處（高雄市○○區○○街21之26號）實施訪查，妳在此
    為何人工作？做何工作？）答：我於4月19日開始就在本址3
    樓工作，．．我在此照顧2個小孩及從事洗衣、打掃、煮飯
    等家庭幫傭之工作。」「（問：何人帶妳來此工作的？）答
    ：是1位陳小姐帶我來的，當初我來台灣工作也是透過她。
    」「（問：妳是否可以帶現場檢查人員前往妳的工作處所？
    現場這名女孩是誰？）答：可以。她是我雇主的女兒，讀幼
    稚園，我照顧她1個星期了。」即堪認定原告之從業人員王
    陳相娥有向石淑靜報告該訂約機會，並因此發生Ｎ女與石淑
    靜聘僱關係之事實。復查原告主張Ｎ女在等待轉換雇主期間
    逃逸，然查勞委會外國人動態資料登載，其行蹤不明日期為
    93年6月4日，而本案查獲日期為93年4月26日，足證其行蹤
    不明始於本案之後，是原告主張不足採據。再查行政罰法第
    27條規定：「行政罰之裁處權，因3年期間之經過而消滅。
    」同法第45條第2項規定：「前項行政罰之裁處權時效，自
    本法施行之日起算。」及同法第46條規定：「本法自公布後
    1年施行。」該法自95年2月5日起施行，以3年期間計算，於
    98年2月5日始喪失裁處權，故被告於97年5月5日為本件罰鍰
    處分，合於裁處時效，是原告認原處分為無效之文書，顯不
    足取。又原告既為經申請許可之私立就業服務機構，則對其
    從業人員從事就業服務業務之行為應善盡管理義務，及對於
    石淑靜應於接獲勞委會之接續聘僱許可後，始得聘僱Ｎ女從
    事工作之規定應有所知悉，據此足認原告對上述違規事實，
    明知並有意使其發生，具有故意，是原告空言否認，自無從
    採憑，從而被告據以處分並無違法或不當等語，資為抗辯。
    並聲明求為判決駁回原告之訴。
四、按「任何人不得媒介外國人非法為他人工作。」「違反第45
    條規定者，處新臺幣10萬元以上50萬元以下罰鍰．．．。」
    「法人之代表人、法人或自然人之代理人、受僱人或其他從
    業人員，因執行業務違反第45條規定者，除依前3項規定處
    罰其行為人外，對該法人或自然人亦科處各該項之罰鍰或罰
    金。」分別為行為時就業服務法第45條、第64條第1項、第4
    項所明定。次按「公立就業服務機構完成外國人轉換作業後
    ，應發給接續聘僱證明書予原雇主及申請人。申請人於得接
    續聘僱外國人之日起，應依本法之命令負雇主責任，並繳交
    就業安定基金。」為行為時「外國人受聘僱從事就業服務法
    第46條第1項第8款至第11款規定工作之轉換雇主或工作程序
    準則」第12條所明定。
五、本件如事實概要欄所載之事實，有鼓山分局93年4月26日現
    場檢查訪談紀錄、現場照片、93年5月17日高市警鼓分四字
    第930009451號違反就業服務法罰鍰案件通知書、原告之從
    業人員王陳相娥之勞保投保資料、被告97年5月5日高市府勞
    三字第0970022499號裁處書等附於原處分卷可稽，洵堪認定
    。原告雖以前揭情詞為爭執，惟查：
（一）本件印尼籍勞工Ｎ女為訴外人楊麗芳所申請聘僱之監護工
      ，並經勞委會核准於92年10月11日至93年10月11日在屏東
      縣潮州鎮○○里○○路57號受監護人楊林清蘭住處從事家
      庭監護工，此為兩造所不爭，並有勞委會92年8月28日勞
      職外字第0920659165號函、Ｎ女之外國人動態查詢資料等
      附於原處分卷可考。次查，據外勞Ｎ女於93年4月26日在
      被告所屬勞工局之談話紀錄供稱：「問：妳於何時來台？
      來台目的為何？雇主是何人？工作地址在何處？）我於西
      元2001年10月11日來台。我的工作是監護工。雇主是楊麗
      芳。屏東縣潮州鎮。」（問：警方及勞工局人員於本（93
      年4月26日）15時50分於本處（高雄市○○區○○街21之
      26號）實施訪查，妳在此為何人工作？做何工作？）我於
      4月19日開始就在本址3樓工作，．．我在此照顧2個小孩
      及從事洗衣、打掃、煮飯等家庭幫傭之工作。」「（問：
      何人帶妳來此工作的？）是1位陳小姐帶我來的，當初我
      來台灣工作也是透過她。」「問：既然妳是名監護工，是
      否有實際照顧病人？）我來台後從未照顧過病人，也沒見
      過我應照顧的病人。」「（問：妳在此處工作多久了？月
      薪多少？由何人支付？）我在此工作1個星期了，因未滿1
      個月，尚未拿到薪水。」等語，又訴外人石淑靜於93年4
      月27日在鼓山分局之調查筆錄亦稱：「（問：外勞NURESI
      H為何會在妳的住所（高雄市○○區○○街21之26號3樓）
      工作？）該外勞是93年4月20日下午經由陳相娥帶來我的
      住所。」「（問：據資料顯示，NURESIH的雇主為楊麗芳
      女士，工作地址在屏東縣潮州鎮○○路57號，這點妳如何
      解釋？）因為陳相娥告訴我，她的雇主楊小姐已不需要再
      聘僱她，陳相娥主動告訴我，她可以將該外勞轉過來讓我
      承接照顧我父親石能得，．．．承接外勞的許可函要1個
      月左右才下來，所以陳小姐才把外勞NURESIH先帶過來適
      應。」「（問：妳與楊麗芳小姐是何關係？外勞NURESIH
      在妳家工作期間薪水由何人支付？）我不認識她，因她工
      作未滿1個月，我還沒付薪水給她，她的月薪是壹萬伍仟
      捌佰肆拾元。」「（問：據外勞NURESIH供述，她在妳家
      工作期間負責照顧兩名小孩及從事家庭幫傭等工作，是否
      事實？檢查人員於現場並未發現病人，這點妳如何解釋？
      ）這段期間她只是試用期，等到許可函下來，我就會讓她
      去照顧我父親。我父親這段時間住在我姊姊家（屏東市○
      ○路345號）。」等語，此有上開談話紀錄及調查筆錄等
      附於原處分卷可憑，足見原告之從業人員王陳相娥於外勞
      Ｎ女尚處於原雇主楊麗芳之聘僱期限內，並未接獲勞委會
      核准接續聘僱許可，即非法媒介外勞Ｎ女至訴外人石淑靜
      住處照顧2個小孩及從事家庭幫傭等工作，其違反行為時
      就業服務法第45條非法媒介外國人為他人工作之規定甚明
      ，被告依同法第64條第1項、第4項（現已修正為第3項）
      規定，裁處原告罰鍰，並無不合。原告雖主張其依法協助
      Ｎ女辦理轉換雇主，待轉換期間由王陳相娥管理安置Ｎ女
      ，Ｎ女在待轉換期間情緒浮動因而逃逸，其對案情一無所
      悉，被告之裁處，難以令人信服云云。惟查，依上開勞委
      會外國人動態查詢資料登載，外勞Ｎ女行蹤不明日期為93
      年6月4日，而本案查獲日期為93年4月26日，足見Ｎ女行
      蹤不明始於本案之後，是原告所述外勞Ｎ女係自行逃逸，
      不足採據。再查，原告並無法提出其已向勞委會申請外勞
      Ｎ女轉換雇主之資料，以實其說，其主張已依法協助Ｎ女
      辦理轉換雇主，亦屬卸責之詞，委無可採。
（二）又按「行政罰之裁處權，因3年期間之經過而消滅。」「
      本法施行前違反行政法上義務之行為應受處罰而未經裁處
      ，於本法施行後裁處者，除第15條、第16條、第18第2項
      、第20條及第22條規定外，均適用之。前項行政罰之裁處
      權時效，自本法施行之日起算。」「本法自公布後1年施
      行。」分別為94年2月5日公布之行政罰法第27條第1項、
      第45條及第46條所明定。依其規定意旨，乃係考量行政罰
      裁處權之行使與否，不宜懸之過久，而使處罰關係處於不
      確定狀態，影響人民權益，惟亦不宜過短，以免對社會秩
      序之維護有所影響。因行政罰法施行前相關法令並無裁處
      權消滅時效之規定，故於行政罰法施行前違反行政法上義
      務之行為應受處罰者，其裁處權時效，無類推適用其他個
      別行政法規之時效時間，是95年2月25日開始施行之行政
      罰法第45條第2項復有關行政罰法裁處時效之過渡條款規
      定，於行政罰法施行前倘有應受處罰之違反行政法上義務
      行為，其未經裁處者，於行政罰法施行後，其裁處權時效
      ，除非個別行政法律另有規定外，自行政罰法施行之日起
      算。查本件被告查獲原告違規行為係在93年4月26日，而
      行政罰法係於94年2月5日公布後1年即95年2月5日施行，
      則被告於97年5月5日為本件罰鍰處分，尚未逾3年之裁處
      權時效，其處分仍然合法有效。原告訴稱：本件案發後5
      年方由被告於97年5月5日裁處科罰，已逾越裁處權之時效
      ，應屬無效云云。亦非可採。至被告於本件違章事實發生
      後，拖延多年始作成處分，嚴重違背行政機關處理時間規
      範，其承辦人員應否負行政責任，係屬另一問題，附此敘
      明。
六、綜上所述，原告之主張，並無可採。被告依行為時就業服務
    法第45條及第64條第1項、第4項（現已修正為第3項）之規
    定，裁處原告10萬元罰鍰，核無違誤，訴願決定予以維持，
    亦無不合。原告起訴意旨求為撤銷，為無理由，應予駁回。
七、據上論結，本件原告之訴為無理由，依行政訴訟法第236條
    、第233條第1項、第98條第1項前段，判決如主文。
中    華    民    國    98    年    2     月    23   日
                  高雄高等行政法院第一庭
                                  法  官  呂 佳 徵
以上正本係照原本作成。
如不服本判決，應於送達後20日內，向本院提出上訴狀並表明上
訴理由，如於本判決宣示後送達前提起上訴者，應於判決送達後
20日內補提上訴理由書（須按他造當事人人數附繕本）。
中    華    民    國    98    年    2     月    23   日
                                  書記官  李 建 霆
附註：
行政訴訟法第235條（第1項、第2項）：
對於適用簡易程序之裁判提起上訴或抗告，須經最高行政法院之
許可。
前項許可，以訴訟事件所涉及之法律見解具有原則性者為限。


司法院資訊處製作；財團法人民間司法改革基金會備份。
